【裁判字號】    98,交聲,554
【裁判日期】    980324
【裁判案由】    交管條例聲異
【裁判全文】
臺灣板橋地方法院交通事件裁定        98年度交聲字第554 號
原處分機關  交通部公路總局臺北區監理所板橋監理站
異  議  人
即受處分人  甲○○
上列異議人即受處分人因違反道路交通管理處罰條例案件，對於
交通部公路總局臺北區監理所板橋監理站於98年2 月24日所為處
分（原處分案號：板監裁字裁41-AR0000000號），聲明異議，本
院裁定如下：
    主  文
異議駁回。
    理  由
一、原處分意旨略以：異議人即受處分人甲○○於97年12月9 日
    9 時15分許，騎乘其所有之車號J5L-253 號普通重型機車，
    行經臺北市○○○道（民生─市民），不依規定跨越雙黃實
    線駛入來車道，經臺北市政府警察局大同分局執勤員警拍照
    採證掣單逕行舉發，嗣原處分機關乃依道路交通管理處罰條
    例第45條第3 款裁處罰鍰900 元整，並依同條例第63條第1
    項第1 款記違規點數1 點。
二、聲明異議意旨略以：異議人即受處分人甲○○固不否認其所
    有之車牌號碼J5L-253 號重型機車，於上開時地跨越分向限
    制線駛入來車道行駛之事實，惟辯稱當時其行駛之機車車道
    因被汽車佔用，現場並無交通警察指揮交通，且依照片所示
    ，同向之所有機車均被迫行駛至逆向車道，異議人係在安全
    的情況下，考量對向車道並無來車，所採取之必要權宜措施
    。然原處分機關未考量現場實際情況，逕依採證照片裁罰，
    致使異議人權益受損，為此聲明異議，請求撤銷原處分云云
    。
二、按汽車駕駛人，不依規定駛入來車道者，處新臺幣600 元以
    上1800元以下罰鍰，道路交通管理處罰條例第45條第3 款定
    有明文；另按汽車（包括機器腳踏車）在未劃設慢車道之雙
    向二車道行駛時，在劃有分向限制線之路段，不得駛入來車
    之車道內，道路交通安全規則第97條第1 項第2 款亦有明文
    規定；又按汽車駕駛人之行為有經以科學儀器取得證據資料
    證明其行為違規之情形，當場不能或不宜攔截製單舉發者，
    得逕行舉發，道路交通管理處罰條例第7 條之2 第1 項第7
    款亦規定甚明。
三、經查：本件異議人於前揭時地騎乘所有之車號J5L-253 號普
    通重型機車，不依規定跨越雙黃實線駛入來車道，為警拍照
    採證予以逕行舉發等情，有原處分機關違規查詢報表1 紙及
    採證照片1 幀附卷可稽，復經臺北市政府警察局大同分局查
    處無誤，有該局98年1 月12日北市警同分交字第0983001110
    0 號書函1 份在卷足參，而檢視卷附採證照片，異議人之機
    車確係跨越雙黃線爭道駛入對向車道，此為異議人所不爭執
    ，是其違規事實甚為明確。異議人雖執前詞置辯，惟觀諸採
    證照片，可見該路段雙黃線劃設清楚並無模糊，則異議人自
    應依規定車道行駛，縱令於遵行車道上因車流量壅塞之關係
    而影響通行時間，仍應暫停等候，依序而行，不能因此藉詞
    違規，蓋若貿然違規逆向行駛，縱當時對向車道並無來車，
    然於車行至前面路段後，對向車道車潮突然湧現亦非無可能
    ，如此勢必對來車之行車安全構成威脅。再者，異議人以交
    通警察未盡指揮之責置辯，惟按駕駛人駕駛汽車，本應遵守
    道路交通標誌、標線、號誌之指示，並服從交通指揮人員之
    指揮，道路交通安全規則第90條定有明文，準此，於未有交
    通指揮人員指揮之情形，異議人仍應遵守道路交通標線之指
    示，究不能執當時適處交通尖峰期等而主張其自身有違規之
    權利。末查，縱依違規舉發照片所示，異議人違規之上開路
    段同時有多輛機車亦如此違規，然異議人亦不能執他人違規
    事實而主張其自身亦有違規之權利，故異議人前揭所辯，尚
    難解免其依法應負之罰責。
四、綜上，本件原處分機關依道路交通管理處罰條例第45條第3
    款之規定，裁處罰鍰900 元，並依同條例第63條第1 項第1
    款之規定，記違規點數1 點，其認事用法均無違誤，裁罰亦
    無不當，本件異議為無理由，應予駁回。
五、據上論斷，應依道路交通管理處罰條例第87條第2 項，道路
    交通案件處理辦法第19條，裁定如主文。
中    華    民    國    98    年    3     月    24    日
                      交通法庭  法  官  徐子涵
上列正本證明與原本無異。
如不服本裁定，應於裁定送達後五日內敘明抗告理由，向本院提
出抗告狀。
                                書記官  張桐嘉
中    華    民    國    98    年    3     月    25    日


司法院資訊處製作；財團法人民間司法改革基金會備份。
